臺灣雲林地方法院刑事判決　　　　　　 100年度訴字第1066號
公　訴　人　臺灣雲林地方法院檢察署檢察官
被　　　告　翁佳憲
上列被告因違反毒品危害防制條例案件，經檢察官提起公訴（10
0 年度毒偵字第1418號），被告於準備程序就被訴事實為有罪之
陳述，經告知簡式審判程序意旨，並聽取公訴人及被告之意見後
，本院合議庭裁定由受命法官獨任行簡式審判程序，判決如下：
    主  文
翁佳憲施用第一級毒品，累犯，處有期徒刑拾月。扣案之海洛因
陸包（淨重貳點陸公克、驗餘淨重貳點公克、純質淨重零
點伍零公克，含包裝袋陸個）、甲基安非他命壹包（淨重零點貳
零貳伍公克、驗餘淨重零點壹柒貳柒公克，含包裝袋壹個），均
沒收銷燬之；扣案之玻璃球吸食器壹個、塑膠剷管支及咖啡色
皮包壹個，均沒收之。
    事  實
一、翁佳憲前於(一)民國91年間，因施用毒品案件，經裁定觀察、
    勒戒後，認有繼續施用毒品之傾向，續施以強制戒治，於91
    年11月11日停止戒治交付保護管束，於92年5 月21日保護管
    束期滿而執行完畢，並由臺灣嘉義地方法院檢察署（下稱嘉
    義地檢署）檢察官以92年度戒毒偵字第90號為不起訴處分確
    定；(二)於93及94年間，因施用第一、二級毒品案件，經臺灣
    臺南地方法院（下稱臺南地院）以93年度訴字第1111號判決
    處有期徒刑1 年、4 月，定執行刑為有期徒刑1 年2 月確定
    ；(三)因違反槍砲彈藥刀械管制條例案件，經臺南地院以93年
    度訴字第1374號判決處有期徒刑1 年4 月確定；(四)因竊盜、
    脫逃、搶奪等案件，經臺南地院以94年度訴字第568 號判決
    處有期徒刑10月、1 年、10月，定執行刑為有期徒刑2 年6
    月確定；(五)因贓物案件，經臺南地院以94年度簡字第2276號
    判決處有期徒刑3 月確定；(六)因施用第一、二級毒品案件，
    經臺灣臺中地方法院（下稱臺中地院）以94年度訴字第3909
    號判決處有期徒刑1 年1 月、5 月，定執行刑為有期徒刑1
    年4 月確定。(七)嗣上開(二)案件經減刑為有期徒刑6 月、2 月
    ，(三)案件經減刑為有期徒刑8 月，(四)案件經減刑為有期徒刑
    5 月、6 月、5 月，(五)案件經減刑為有期徒刑1 月15日，(六)
    案件經減刑為有期徒刑6 月15日、2 月15日，(二)至(五)案件並
    經裁定定執行刑為有期徒刑2 年6 月，(六)案件經裁定定執行
    刑為有期徒刑8 月確定，接續執行，於97年5 月24日執行完
    畢。詎其仍不知悔改，復基於施用第一級毒品海洛因（下稱
    海洛因）及施用第二級毒品甲基安非他命（甲基安非他命）
    之犯意，於100 年9 月29日上午7 時許，在其停放於雲林縣
    崙背鄉路旁之車牌號碼TG-8122 號車輛（下稱TG-8122 號車
    ）上，以將海洛因及甲基安非他命混合置入玻璃球點火燃燒
    後吸食煙霧之方式，同時施用海洛因、甲基安非他命1 次。
    嗣於100 年9 月29日上午11時20分許，為警在雲林縣元長鄉
    山內村古松26之5 號廢棄豬舍內，發現在豬舍空地旁停放可
    疑之TG-8122 號車，進入豬舍內查獲翁佳憲，並扣得其所有
    之海洛因6 包（淨重2.36公克、驗餘淨重2.33公克、純質淨
    重0.50公克，含包裝袋6 個）、甲基安非他命1 包（淨重0.
    2025公克、驗餘淨重0.1727公克，含包裝袋1 個），被告所
    有供施用所用之玻璃球吸食器1 個、塑膠剷管3 支以及盛裝
    上開物品之咖啡色皮包1 個，並徵其同意採集尿液送驗，檢
    出嗎啡、甲基安非他命陽性反應，而查悉上情。
二、案經雲林縣警察局虎尾分局報告臺灣雲林地方法院檢察署檢
    察官偵查起訴。
    理  由
一、被告翁佳憲所犯之毒品危害防制條例第10條第1 、2 項之罪
    ，非死刑、無期徒刑、最輕本刑為3 年以上有期徒刑之罪或
    高等法院管轄第一審之案件，其於準備程序進行中，就前揭
    被訴事實為有罪之陳述，經受命法官告以簡式審判程序之旨
    ，並聽取其與公訴人之意見後，本院認無不得或不宜改依簡
    式審判程序進行之情事，依刑事訴訟法第273 條之1 第1 項
    、第284 條之1 規定，裁定本件由受命法官獨任進行簡式審
    判程序，是本件之證據調查，依刑事訴訟法第273 條之2 規
    定，不受同法第159 條第1 項、第161 條之2 、第161 條之
    3 、第163 條之1 及第164 條至第170 條規定之限制，合先
    敘明。
二、上開犯罪事實，業據被告翁佳憲迭於警詢、偵查中及本院審
    理時，均坦承不諱，而其於100 年9 月29日上午11時20分許
    ，為警在雲林縣元長鄉山內村古松26之5 號廢棄豬舍內，發
    現在豬舍空地旁停放可疑之TG-8122 號車，進入豬舍內而查
    獲，並扣得粉末物6 包、顆粒物1 包、玻璃球吸食器1 個、
    塑膠剷管3 支及咖啡色皮包1 個，嗣徵其同意採集尿液，經
    送往詮昕科技股份有限公司（下稱詮昕公司）以氣相層析質
    譜儀GC/MS 檢驗結果，確呈嗎啡陽性反應，此有詮昕公司10
    0 年10月20日濫用藥物尿液檢驗報告、毒品犯罪嫌疑人尿液
    採驗作業管制紀錄、雲林縣警察局虎尾分局扣押筆錄、扣押
    物品目錄表、TG-8122 號車車籍資料各1 份、現場照片4 張
    （見警卷第6 至12頁；偵卷第43、44頁；本院卷第19頁）在
    卷可憑，復有上開扣案之玻璃球吸食器1 個、塑膠剷管3 支
    及咖啡色皮包1 個可資佐證；此外，經警將上開扣得之粉末
    物6 包，送往法務部調查局檢驗結果，確檢出第一級毒品海
    洛因（淨重2.36公克、驗餘淨重2.33公克、純質淨重0.50公
    克），另經警將上開扣得之顆粒物1 包，送交憲兵司令部刑
    事鑑識中心鑑驗結果，確檢出第二級毒品甲基安非他命成分
    （淨重0.2025公克、驗餘淨重031727公克），有法務部調查
    局100 年10月25日調科壹字第10023023130 號法務部調查局
    濫用藥物實驗室鑑定書、憲兵司令部刑事鑑識中心100 年11
    月2 日憲直刑鑑字第1000001991號憲兵司令部刑事鑑識中心
    鑑定書各1 份（見偵卷第36至38頁）附卷足稽，足認被告上
    開自白核與事實相符，堪採為認定被告犯罪之證據，是被告
    確實於上開時、地，同時施用第一級毒品海洛因及第二級毒
    品甲基安非他命1 次無訛。
三、再按92年7 月9 日修正公布，自93年1 月9 日施行之毒品危
    害防制條例第20條、第23條將施用毒品之刑事處遇程序，區
    分為「初犯」及「5 年內再犯」、「5 年後再犯」。依立法
    理由之說明係以：「初犯」，經觀察、勒戒或強制戒治後，
    應為不起訴處分或不付審理之裁定；經觀察、勒戒或強制戒
    治執行完畢釋放後，「5 年內再犯」者，因其再犯率甚高，
    原實施之觀察、勒戒及強制戒治既已無法收其實效，爰依法
    追訴或裁定交付審理。至於經觀察、勒戒或強制戒治執行完
    畢釋放後，「5 年後再犯」者，前所實施之觀察、勒戒或強
    制戒治已足以遮斷其施用毒品之毒癮，為期自新及協助其斷
    除毒癮，仍適用「初犯」規定，先經觀察、勒戒或強制戒治
    之程序。從而依修正後之規定，僅限於「初犯」及「5 年後
    再犯」二種情形，始應先經觀察、勒戒或強制戒治程序。倘
    被告於5 年內已再犯，經依法追訴處罰，縱其第3 次（或第
    3 次以上）再度施用毒品之時間，在初犯經觀察、勒戒或強
    制戒治執行完畢釋放5 年以後，已不合於「5 年後再犯」之
    規定，且因已於「5 年內再犯」，顯見其再犯率甚高，原實
    施觀察、勒戒或強制戒治，已無法收其實效，即應依該條例
    第10條處罰。至於第3 次（或第3 次以上）施用毒品之時間
    ，是否宜有期間限制？以多久為適宜？則分屬刑事政策、專
    門醫學之範圍，非審判機關所能決定，有待循立法途徑解決
    ，此有最高法院97年9 月9 日97年度第5 次刑事庭會議決議
    、99年臺非字第49號判決可為參照。查本案被告前(一)因施用
    毒品案件，經裁定觀察、勒戒後，認有繼續施用毒品之傾向
    ，續施以強制戒治，於91年11月11日停止戒治交付保護管束
    ，於92年5 月21日保護管束期滿而執行完畢，並由嘉義地檢
    署檢察官以92年度戒毒偵字第90號為不起訴處分確定；(二)因
    施用第一、二級毒品案件，經臺南地院以93年度訴字第1111
    號判決處有期徒刑1 年、4 月，並經裁定定執行刑為有期徒
    刑1 年2 月確定（嗣經減刑為有期徒刑6 月、2 月，並與其
    他案件合併定執行刑）；(三)因施用第一、二級毒品案件，經
    臺中地院以94年度訴字第3909號判決處有期徒刑1 年1 月、
    5 月，並定執行刑為有期徒刑1 年4 月確定（嗣經減刑為有
    期徒刑6 月15日、2 月15日，並定執行刑為有期徒刑8 月確
    定），此有臺灣高等法院被告前案紀錄表1 份附卷可參，是
    被告雖係於受強制戒治執行完畢後5 年後，再犯本案毒品危
    害防制條例第10條第1 、2 項之罪，惟因前述5 年內曾另再
    犯施用毒品罪名而屬3 犯以上，自經依法予以追訴。本案事
    證明確，被告犯行堪以認定，應依法論科。
四、論罪科刑：
  (一)海洛因、甲基安非他命分別係屬毒品危害防制條例第2 條第
    2 項第1 、2 款所稱之第一、二級毒品。核被告所為，係犯
    毒品危害防制條例第10條第1 項之施用第一級毒品罪及同條
    例第10條第2 項之施用第二級毒品罪。被告因施用海洛因、
    甲基安非他命而持有海洛因、甲基安非他命之低度行為，應
    為施用之高度行為所吸收，均不另論罪。被告以1 次施用行
    為，同時施用第一、二級毒品，係以一行為觸犯數罪名，為
    想像競合犯，應依刑法第55條規定，從一重之施用第一級毒
    品罪處斷。
  (二)再被告有如犯罪事實欄所載徒刑執行完畢之前科紀錄，有卷
    附臺灣高等法院被告前案紀錄表可按，其於受徒刑之執行完
    畢後，5 年以內故意再犯本件有期徒刑以上之罪，為累犯，
    應依刑法第47條第1 項規定加重其刑。至被告雖於警詢時供
    稱其毒品來源為綽號「阿祥」之人，惟並未因而查獲此人，
    有警員吳鎮尼偵查報告1 紙（見本院卷第29頁）附卷可佐，
    自不能援引毒品危害防制條例第17條第1 項規定，減輕其刑
    ，附此敘明。
  (三)爰審酌被告前有施用毒品、違反槍砲彈藥刀械管制條例、竊
    盜、脫逃、搶奪、贓物等前科之素行，此有前揭被告前案紀
    錄表在卷可參，且被告前因施用毒品案件，已經觀察勒戒、
    強制戒治及受徒刑宣告，並執行完畢，竟無視毒品對於自身
    健康之戕害及國家對杜絕毒品犯罪之禁令，不思悔改，徹底
    袪除施用毒品之惡習，殊不可取；又施用毒品行為之本質是
    藥物濫用、物質依賴，自殘性明顯，侵害性卻隱晦，基此，
    毒品危害防制條例第10條第1 、2 項之刑罰，自須與同條例
    第20條保安處分比擬觀察，而不應與一般犯罪之刑罰等量齊
    觀，故施以一段期間之徒刑，藉以隔離毒品、戒除依賴為妥
    ；另考量被告施用毒品之犯行，本質上乃屬戕害自己身心健
    康之行為，尚未有嚴重破壞社會秩序或侵害他人權益之情形
    ，被告之犯後態度，暨其自陳入監服刑前開設冷飲店，每月
    收入新臺幣5 、6 萬元，學歷為國中畢業之智識程度，已離
    婚，家中有父母、1 名12歲兒子及1 名11歲之女兒，均由父
    母照料家庭狀況等一切情狀，量處如主文所示之刑，以資儆
    懲。至公訴人雖對被告具體求處有期徒刑1 年，惟經本院審
    酌上情，認稍嫌過重，併予敘明。
五、沒收、沒收銷燬部分：
  (一)扣案之海洛因6 包（淨重2.36公克、驗餘淨重2.33公克、純
    質淨重0.50公克，含包裝袋6 個），均係第一級毒品，扣案
    之甲基安非他命1 包（淨重0.2025公克、驗餘淨重0.1727公
    克，含包裝袋1 個），係係第二級毒品，且被告自陳均為其
    所有，供其施用所剩之物，自與其本案同時施用第一、二毒
    品之犯行有關，應依毒品危害防制條例第18條第1 項前段規
    定宣告沒收銷燬之。而扣案之上開海洛因包裝袋6 個、甲基
    安非他命包裝袋1 個，因現今採用之鑑驗方式，包裝袋仍會
    殘留微量毒品而無法將之完全析離，此為法院審理毒品案件
    時所已知，則上開扣案之包裝袋既無法與上開毒品完全析離
    ，分別屬於第一、二級毒品之一部分，應依毒品危害防制條
    例第18條第1 項前段規定一併宣告沒收銷燬之。至因送鑑用
    罊之毒品，已不存在，自無從沒收銷燬之，併此敘明。
  (二)扣案之玻璃球吸食器1 個、塑膠剷管3 支以及咖啡色皮包1
    個，均係被告所有，本案係以上開扣案之玻璃球吸食器作為
    吸食工具，塑膠剷管則是用作剷取毒品，咖啡色皮包係裝盛
    上開毒品及物品，業據被告於本院審理時供承在卷，自均屬
    供被告本案施用毒品犯罪所用之物，應依刑法第38條第1 項
    第2 款規定，併予宣告沒收之。至扣案之注射針筒3 支（起
    訴書誤載為2 支），被告雖於審理時自陳為其所有，供作注
    射海洛因所用，然本案被告係以上開扣案之玻璃球吸食器作
    為同時施用第一、二級毒品之工具，而無積極證據證明上開
    扣案之注射針筒與本案被告施用毒品之犯行有關，爰不併予
    宣告沒收，附此敘明。
據上論斷，應依刑事訴訟法273 條之1 第1 項、第299 條第1 項
前段，毒品危害防制條例第10條第1 項、第2 項、第18條第1 項
前段，刑法第11條前段、第47條第1 項、第55條、第38條第1 項
第2 款，判決如主 文。
本案經檢察官何宗霖到庭執行職務。
中    華    民    國  100     年    12    月    29    日
                  刑事第三庭    法  官  陳雅琪
以上正本證明與原本無異。
如不服本判決應於收受判決後10日內向本院提出上訴書狀，並應
敘述具體理由；其未敘述上訴理由者，應於上訴期間屆滿後20日
內向本院補提理由書（均須按他造當事人之人數附繕本）。「切
勿逕送上級法院」。
                                書記官  顏錦清
中    華    民    國  100     年    12    月    29    日
附錄本案論罪科刑法條全文
毒品危害防制條例第10條：
施用第一級毒品者，處 6 月以上 5 年以下有期徒刑。
施用第二級毒品者，處 3 年以下有期徒刑。